【裁判字號】    95,上更(一),826
【裁判日期】    951229
【裁判案由】    妨害自由
【裁判全文】
臺灣高等法院刑事判決             95年度上更(一)字第826號
上  訴  人  臺灣板橋地方法院檢察署檢察官
被      告  甲○○
                      樓
選任辯護人  丁福慶律師
            陳智勇律師
上列上訴人因被告妨害自由案件，不服臺灣板橋地方法院92年度
訴字第1317號，中華民國92年9月19日第一審判決（起訴案號：
臺灣板橋地方法院檢察署91年度偵字第20230號），提起上訴，
判決後，經最高法院發回更審，本院判決如下：
    主  文
原判決撤銷。
甲○○以非法方法，剝奪人之行動自由，處有期徒刑月，如易
科罰金，以銀元佰元即新台幣玖佰元折算壹日。
    事  實
一、緣甲○○因乙○○之同居人謝築堂曾公然侮辱甲○○，經本
    院以刑事判決判處謝築堂拘役59日確定，及以民事判決判處
    謝築堂應賠償甲○○新台幣（下同）30萬元及將該民事判決
    登報確定，惟謝築堂嗣後卻避不見面，甲○○憤而基於恐嚇
    危害安全之概括犯意，連續至與自己住於同社區之台北縣土
    城市○○街十七號五樓乙○○與謝築堂同居住處門口前，以
    如下所述之加害生命、身體、自由、財產等事，連續恐嚇乙
    ○○多次，欲迫使當時適未居住於該處之謝築堂出面處理前
    開債務，使乙○○心生畏懼，致生危害於安全。茲分述如下
    ：
（一）於民國91年8月12日晚上24時許，放置全新球鞋一雙及冥
      紙一疊。
（二）於同年月18日晚上19時30分許，向乙○○恫稱：謝築堂賠
      償30萬元太少，因伊請討債公司催討要支付佣金，加上其
      他費用，至少要賠60萬元，登報部分，如不登報就折付現
      金，倘謝築堂於2日內不依此意思處理，就要請台西兄弟
      出面處理，以後如有長短，就不好意思等語。
（三）於同年月21日凌晨零時30許，潑灑糞便。
（四）於同年月22日凌晨一時許，又承前同一恐嚇之概括犯意，
      及另基於妨害自由之犯意，以瞬間粘著劑灌入上同住處五
      樓鐵門門鎖，無其他門可出入（毀損部分，業據乙○○於
      偵查中撤回告訴），致乙○○無法開啟大門出入，而以此
      非法方式剝奪乙○○之行動自由，及使乙○○心生畏懼。
      迄乙○○於同日上午某時電請鎖匠至上址鐵門更換該門鎖
      後，始能開門任意進出而恢復行動自由。
（五）於同年月23日凌晨一時許，撒冥紙及丟雞蛋。
（六）於同年月24日下午16時許，潑灑雞血。
（七）於同年月27日上午5時40分許，放置其內裝有汽油並以布
      塞住瓶口之寶特瓶一瓶，及在地面潑灑汽油後，旋即離去
      。適為乙○○之女謝以鈺守候發現，嗣並報警處理。
二、案經乙○○訴請暨台北縣政府警察局土城分局報請台灣板橋
    地方法院檢察署檢察官偵查起訴。
    理  由
一、訊據被告甲○○固坦承於上揭時地在告訴人住處門口前，先
    後放置全新球鞋一雙與冥紙一疊、潑灑糞便、以瞬間粘著劑
    灌入鐵門門鎖、撒冥紙與丟雞蛋、潑灑雞血、放置裝有汽油
    之寶特瓶一瓶及潑灑汽油，並出言恫嚇告訴人等情不諱，惟
    否認妨害自由犯行，辯稱：伊沒有不法之意思，並非針對告
    訴人，只是要謝築堂出面解決事情云云。經查：上揭事實，
    迭據告訴人乙○○於警詢、偵查中、原審及本院審理時指訴
    綦詳，並經證人即告訴人之女兒謝以鈺於檢察官偵查中證述
    屬實，復有告訴人提出之原審法院民事判決影本一件、更換
    門鎖收據影本一紙、現場與自監視器翻拍之照片數張及錄音
    帶一捲等在卷可資佐證，且前開錄音帶，業經檢察官於偵查
    中當庭勘驗內容無訛，並經被告甲○○當場坦認在卷。此外
    ，被告甲○○於偵審中亦均坦承：當時因為乙○○不肯說出
    謝築堂在何處，伊才會找乙○○等語，足見被告有以前揭舉
    動恐嚇乙○○及妨害乙○○行動自由之犯意甚明，是被告前
    開空言所辯，無非係事後圖卸刑責之詞，不足採信。至告訴
    人乙○○於原審審理時雖指稱：被告要求謝築堂至少要賠60
    萬元，就超過30萬元部分，應成立恐嚇取財云云。惟查：除
    被告堅決否認其有恐嚇取財之犯意外，被告甲○○與謝築堂
    間確實有侵權行為損害賠償之債權債務關係存在，亦有前開
    原審法院民事判決影本一件附卷可參，且觀諸該判決主文之
    記載，謝築堂除須給付被告30萬元外，尚須給付遲延利息、
    訴訟費用二分之一及將判決全文刊載於中國時報第一版下方
    ，是以，被告於原審中辯稱：因中國時報頭版報紙刊登費用
    一日就要50萬元，再加上律師費等訴訟費用，要求謝築堂賠
    償一百萬元亦是合理，伊只是分析賠償金額予乙○○聽等情
    ，顯非無據。再者，被告甲○○係向告訴人乙○○表示要乙
    ○○轉告謝築堂出面處理等情，亦據告訴人乙○○指述明確
    ，則被告甲○○既係要求謝築堂支付賠償金，自難認被告甲
    ○○對告訴人乙○○有何恐嚇取財之犯意，故告訴人此部分
    指訴，尚非可採，亦附此敘明之。事證明確，被告犯行洵堪
    認定。
二、告訴人指稱被告已點燃寶特瓶上之棉布，惟被告已堅決否認
    ，經本院前審當庭勘驗該扣案之棉布，雖有燒黑之痕跡，但
    經本院前審再次勘驗監視錄影結果，並未發現被告有點火動
    作，有本院92年12月4日勘驗筆錄可憑，要難遽認被告有放
    火之犯行，併此敘明。
三、按刑法第55條牽連犯及第56條連續犯之規定，於94年2月2日
    修正刪除，第41條易科罰金之規定修正，自95年7月1日起施
    行。被告行為後法律有變更，比較新舊法結果，依刑法第2
    條第1項前段，從舊從輕原則，本件適用修正前刑法。
四、核被告甲○○所為，係犯刑法第305條之恐嚇危害安全罪及
    同法第302條第1項之非法剝奪他人行動自由罪。其先後多次
    恐嚇行為，時間密接，所犯構成要件相同之罪，顯係基於概
    括犯意為之，為連續犯，應依修正前刑法第56條之規定，論
    以一罪，並加重其刑。又被告所犯前開二罪間，有方法結果
    之牽連關係，爰依修正前刑法第55條後段規定，從一重之非
    法剝奪他人行動自由罪處斷。
五、原審認被告罪證明確，據予論科，並宣告緩刑二年，固非無
    見。惟查被告因與告訴人之同居人間有債務糾紛，竟再三施
    以恐嚇之犯行，又對告訴人非法剝奪行動自由，惡性非輕，
    原審竟宣告緩刑。檢察官執以指摘原判決不當，為有理由，
    應由本院將原判決撤銷改判。爰審酌被告犯罪之動機、目的
    、手段、品行、智識程度、所生危害及犯罪後坦承大部分犯
    行，態度尚稱良好等一切情狀，量處如主文第二項所示之刑
    ，並諭知易科罰金以銀元三百元即新臺幣九百元折算一日之
    折算標準。另被告請求宣告緩刑云云，提出調解書影本一份
    為證。惟告訴人當庭表明不願原諒被告，且難認被告已知警
    惕，自不宜宣告緩刑，附此敘明。
據上論斷，應依刑事訴訟法第369條第1項前段、第364條、第299
條第1項前段，刑法第2條第1項前段、第56條（修正前）、302條
第1項、305條、第55條（修正前）、第41條第1項前段（修正前
），罰金罰鍰提高標準條例第1條前段、第2條（廢止前），現行
所定貨幣單位折算新臺幣條例第2條，判決如主文。
本案經檢察官鄭富銘到庭執行職務。
中    華    民    國    95    年    12    月    29    日
                  刑事第十二庭  審判長法  官  蔡  永  昌
                                      法  官  陳  榮  和
                                      法  官  張  正  亞
以上正本證明與原本無異。
如不服本判決，應於收受送達後十日內向本院提出上訴書狀，其
未敘述上訴之理由者並得於提起上訴後十日內向本院補提理由書
（均須按他造當事人之人數附繕本）。
                                      書記官  游  桂  
中    華    民    國    95    年    12    月    29    日
附錄：本案論罪科刑法條全文
中華民國刑法第305條
(恐嚇危害安全罪)
以加害生命、身體、自由、名譽、財產之事，恐嚇他人致生危害
於安全者，處二年以下有期徒刑、拘役或三百元以下罰金。
中華民國刑法第302條
(剝奪他人行動自由罪)
私行拘禁或以其他非法方法，剝奪人之行動自由者，處五年以下
有期徒刑、拘役或三百元以下罰金。
因而致人於死者，處無期徒刑或七年以上有期徒刑，致重傷者，
處三年以上十年以下有期徒刑。
第一項之未遂犯罰之。


司法院資訊處製作；財團法人民間司法改革基金會備份。
